臺灣桃園地方法院民事裁定
111年度消債更字第81號
聲  請  人  
即  債務人  鄭琳即鄭阿員

代  理  人  蔡佩儒律師(法扶律師)
上列當事人因消費者債務清理事件聲請更生，本院裁定如下：
    主  文
債務人鄭琳即鄭阿員自民國111年6月28日上午10時起開始更生程
序。
命司法事務官進行本件更生程序。
    理  由
一、按債務人不能清償債務或有不能清償之虞者，得依消費者債
    務清理條例所定更生或清算程序，清理其債務；債務人無擔
    保或無優先權之本金及利息債務總額未逾新臺幣（下同）1,
    200萬元者，於法院裁定開始清算程序或宣告破產前，得向
    法院聲請更生；法院開始更生程序之裁定，應載明其年、月
    、日、時，並即時發生效力，消費者債務清理條例（下稱消
    債條例）第3條、第42條第1項及第45條第1項分別定有明文
    。又按債務人對於金融機構負債務者，在聲請更生或清算前
    ，應向最大債權金融機構請求協商債務清償方案，或向其住
    、居所地之法院或鄉、鎮、市、區調解委員會聲請債務清理
    之調解，同條例第151條第1項規定甚明。　　
二、聲請意旨略以：聲請人即債務人因積欠債務無法清償，於民
    國110年11月18日向本院聲請消費者債務清理調解，嗣調解
    不成立，又聲請人主張其無擔保或無優先權之債務總額為4,
    178,444元，未逾1,200萬元，且未經法院裁定開始清算程序
    或宣告破產，爰聲請裁定准予更生等語。
三、經查：
  ㈠本條例所稱消費者，指5年內未從事營業活動或從事小規模營
    業活動之自然人；前項小規模營業指營業額平均每月20萬元
    以下者，消債條例第2條第1、2項定有明文。依聲請人之金
    融聯合徵信中心債權人清冊、國稅局綜合所得稅各類所得資
    料清單、勞工保險被保險人投保資料（調解卷第15、26至27
    、28頁），堪信聲請人於聲請更生前無從事營業活動。
  ㈡關於前置協商之要件：聲請人以其有不能清償債務情事，向
    本院聲請債務清理前置調解，經本院以110年度司消債調字
    第547號調解事件受理在案，嗣本院司法事務官於110年12月
    10日開立調解不成立證明書（調解卷第76頁），業經本院依
    職權調閱上開卷宗核閱無訛，堪認聲請人本件之聲請已踐行
    前開法條之前置調解程序規定，本院自得斟酌調解卷中所提
    出之資料及調查之證據，再綜合聲請人目前全部收支及財產
    狀況，評估是否已達不能維持最低生活條件，而有「不能清
    償債務或有不能清償之虞」之情形。
  ㈢關於聲請人之債務總額：聲請人雖陳報其無擔保或無優先權
    債務總額為4,178,444元（調解卷第5頁），然依債權人之陳
    報，陽光資產管理股份有限公司債權額為3,361,034元（調
    解卷第51、52頁）；長鑫資產管理股份有限公司債權額為2,
    585,099元（調解卷第55頁）；中華電信股份有限公司債權
    額為7,252元（調解卷第61頁）；良京實業股份有限公司債
    權額為501,308元（調解卷第64頁）；衛生福利部中央健康
    保險署債權額為91,112元（優先債權68,600元、普通債權22
    ,512元，調解卷第67頁）；滙豐商業銀行股份有限公司彙整
    各金融機構債權額為4,026,766元（調解卷第72頁），不計
    入優先債權總計上開金額為10,503,971元，故本院認應以10
    ,503,971元為其債務總額。
  ㈣關於聲請人之財產及收入：
    ⒈聲請人名下除有富邦人壽及新光人壽保單外，別無其他財
      產，有全國財產稅總歸戶財產查詢清單、民事陳報狀、郵
      局存摺內頁、富邦人壽保單首頁照片附卷為憑（調解卷第
      25頁；更生卷第24至42頁）。
    ⒉聲請更生前兩年（即108年11月至110年10月）之收入，聲
      請人自陳於108年11月至109年1月間因肋骨斷裂，而無工
      作收入；109年2月至110年10月擔任臨時清潔工，每月薪
      資為22,000元，另於110年領有疫情補助1萬元，有108及1
      09年度綜合所得稅各類所得資料清單、桃園市政府社會局
      函文、民事陳報狀、收入切結書在卷可參（調解卷第26至
      27頁；更生卷第22、24、44頁）。惟依聲請人調解時所提
      之財產及收入狀況說明書所示（調解卷第8頁），聲請人
      僅提及自108年起迄今擔任臨時清潔工，每月平均工資約2
      2,000元，並未提及肋骨受傷，亦無提出相關事證證明該
      段時間確實無收入，故本院認應以調解程序所陳報之金額
      為準，應認聲請人於更生前兩年期間之收入應為538,000
      元（計算式：22,000元×24個月＋1萬元）。
    ⒊聲請人自陳於聲請更生後迄今，仍擔任臨時清潔工，每月
      薪資約22,000元，有收入切結書在卷可稽（更生卷第44頁
      ），故本院認應以每月22,000元為聲請人聲請更生後每月
      可處分之所得。
  ㈤關於聲請人之必要支出：
　　⒈按債務人必要生活費用，以最近一年衛生福利部或直轄市
      政府所公告當地區每人每月最低生活費1.2倍定之；受扶
      養者之必要生活費用，準用第一項規定計算基準數額，並
      依債務人依法應負擔扶養義務之比例認定之；前二項情形
      ，債務人釋明更生期間無須負擔必要生活費用一部或全部
      者，於該範圍內，不受最低數額限制；債務人證明確有必
      要支出者，不受最高數額及應負擔比例之限制，消債條例
      第64條之2定有明文。次按，債務人聲請更生或清算時所
      提財產及收入狀況說明書，其表明每月必要支出之數額，
      與本條例第64條之2第1項、第2項規定之認定標準相符者
      ，毋庸記載原因、種類及提出證明文件，消債條例施行細
      則第21條之1第3項亦有明文。
　　⒉聲請人主張其每月必要支出為18,337元（調解卷第8頁）。
      然聲請人係於110年7月7日由彰化縣遷至桃園市（調解卷
      第30頁），審酌該金額並未逾越桃園市111年度平均每人
      每月最低生活費1.2倍即18,337元，故聲請人目前每月必
      要生活費用以18,337元列計尚屬適當。
  ㈥小結：
    聲請人名下有保單2份，如以上開收入扣除必要支出後，每
    月應有餘額3,663元（計算式為：22,000元－18,337元）可供
    清償債務，惟其無擔保或無優先權債務總額倘以其每月所餘
    3,663元清償債務，需逾239年始得清償完畢（計算式：10,5
    03,971元÷3,663元÷12個月），堪認聲請人之收入及財產狀
    況，有藉助更生制度調整其與債權人間權利義務關係之必要
    ，自應許聲請人得藉由更生程序清理債務。
四、綜上所述，聲請人係消費者，已達不能清償債務之程度，經
    消費者債務清理調解不成立，而查無消債條例第6條第3 項
    、第8條或第46條各款所定應駁回更生聲請之事由，則其聲
    請，應屬有據，爰裁定准許，並依同條例第16條第1項規定
    ，命司法事務官進行更生程序如主文。
五、本院裁定准許開始更生程序，俾使聲請人得以重建經濟生活
    ，惟本裁定不生使債務消滅之效力，須聲請人於更生程序中
    與債權人協定更生方案，並持續履行完畢後，始能依消債條
    例第73條之規定使全部債務均視為消滅，附此敘明。
中　　華　　民　　國　　111 　年　　6 　　月　　28　　日
                  民事第三庭    法　官　吳佩玲
以上正本係照原本作成。
本裁定不得抗告。
本裁定業已於111年6月28日上午10時公告。
中　　華　　民　　國　　111 　年　　6 　　月　　28　　日
                              書記官　龍明珠